【裁判字號】    97,交訴,65
【裁判日期】    970918
【裁判案由】    業務過失致死
【裁判全文】
臺灣屏東地方法院刑事判決              97年度交訴字第65號
公  訴  人  臺灣屏東地方法院檢察署檢察官
被      告  乙○○
選任辯護人  陳世明律師
上列被告因業務過失致死案件，經檢察官提起公訴（97年度偵字
第3991號），本院判決如下：
    主  文
乙○○從事業務之人，因業務上之過失致人於死，處有期徒刑陸
月，如易科罰金，以新台幣壹仟元折算壹日，緩刑貳年。
    事  實
一、乙○○考領有普通小型車駕駛執照，平日駕駛車牌號碼4786
    -PY 號自用小貨車載運資源回收物品，以經營資源回收物品
    之處理為業，駕駛即為其附隨業務。其於民國97年5 月11日
    13時8 分許前之某時，駕駛上開車輛，搭載乘客丁○○、丙
    ○○及蕭惠民，本應注意框式貨車後車廂不得載人，竟疏未
    注意任由此3 人以攀附之方式站於該框式自小貨車之後車廂
    處，自某麵攤處返回屏東縣內埔鄉○○村○○路530 號以卸
    所載運之資源回收物品途中，沿屏東縣內埔鄉○○村○○路
    由西往東方向直行，於同日13時8 分許至大新路口時，欲往
    左側大新路直行，因車輛左轉時所產生離心力，導致蕭惠民
    因而摔出車外，再撞擊路面及路邊之水溝壁，造成其受有頭
    部外傷、顱骨骨折併顱內出血之傷害，經送財團法人義大醫
    院急救後，仍因傷重，延至隔日10時23分許不治死亡。乙○
    ○肇事後，主動撥打0000 000000 號行動電話報案，並於到
    場處理警員尚未知悉何人為肇事者之前，主動當場承認為肇
    事人，而願接受裁判。
二、案經屏東縣警察局內埔分局報請臺灣屏東地方法院檢察署檢
    察官相驗後自動檢舉偵查起訴。
    理  由
壹、程序部分
一、公務員依其職務所製作之紀錄文書及證明文書，除能證明有
    顯不可信之情況外，當然具有證據能力，而得作為認定犯罪
    之證據。查卷內所附之道路交通事故現場圖、道路交通事故
    調查報告表(一)(二)、屏東縣警察局道路交通事故肇事人自首情
    形紀錄表、屏東縣警察局內埔分局道路交通事故當事人酒精
    測定紀錄、屏東縣警察局指揮中心受理110 報案紀錄單等，
    係公務員於審判外，本於其知覺、記憶，所表達之文書，其
    中有關本案車禍現場之相關車輛位置、倒地位置、現場道路
    之號誌與標線、當時路況、車損狀況、酒精檢測、自首情形
    所作之紀錄，係屬記錄警員基於其職務根據現場實況所製作
    之紀錄文書，因該等公務員有據實製作之義務，復無利害關
    係，而現場歷經相當時日，難以重建，實有尊重該等紀錄文
    書之必要性，且就該等紀錄，被告及其辯護人亦均曾未主張
    有任何刑事訴訟法第159 條之4 第1 款所定之顯不可信情況
    之例外條件存在，依刑事訴訟法159 條之4 第1 款之規定，
    該等文書有關上開事實紀錄部分，具有證據能力，合先敘明
    。
二、按「除前3 條之情形外，下列文書亦得為證據：一、除顯有
    不可信之情況外，公務員職務上製作之紀錄文書、證明文書
    。二、除顯有不可信之情況外，從事業務之人於業務上或通
    常業務過程所須製作之紀錄文書、證明文書。三、除前二款
    之情形外，其他於可信之特別情況下所製作之文書。」此刑
    事訴訟法第159 條之4 定有明文。經查，財團法人義大醫院
    出具之診斷證明書，係專業醫師所開具，財團法人義大醫院
    乃一具規模之醫院，有其規模，既係由專業醫師製作診斷書
    與病歷，應認係在可信之特別情況下所為，具有高度之信用
    性，依同法第159 條之4 第3 款之規定，得作為證據。
三、按被告以外之人於審判外之言詞或書面陳述，除法律有規定
    者外，不得作為證據；又被告以外之人於審判外之陳述，雖
    不符前4 條之規定，而經當事人於審判程序同意作為證據，
    法院審酌該言詞陳述或書面陳述作成時之情況，認為適當者
    ，亦得為證據。當事人、代理人或辯護人於法院調查證據時
    ，知有第159 條第1 項不得為證據之情形，而未於言詞辯論
    終結前聲明異議者，視為有前項之同意，刑事訴訟法第159
    條第1 項、第159 條之5 分別定有明文。本件證人丁○○、
    丙○○、甲○○於警偵訊中之證言、屏東縣警察局內埔分局
    處理相驗案件初步調查報告暨報驗書、車禍現場調查報告、
    臺灣屏東地方法院檢察署相驗屍體證明書、臺灣屏東地方法
    院檢察署檢驗報告書、臺灣屏東地方法院檢察署檢察官相驗
    報告書等均為前開刑事訴訟法第159 條第1 項之傳聞證據，
    惟被告暨其選任辯護人於本院言詞辯論終結前並未就其證據
    能力聲明異議，依前開刑事訴訟法第159 條之5 第2項 之規
    定，上開陳述亦有證據能力。
貳、實體部分
一、訊據被告固坦承有上開犯行，惟辯稱本案並非發生在駕車回
    收資源之過程中，而是在駕車回收資源之業務結束後，故應
    僅論以普通過失致死罪云云。惟查：
(一)、被告平日從事載運資源回收物品之處理工作，駕駛為其附隨
    業務，其於97年5 月11日13時8 分許前之某時，駕駛車牌號
    碼4786-PY 號自用小貨車，搭載死者蕭惠民，本應注意框式
    貨車後車廂不得載人，竟疏未注意任由其以攀附之方式站於
    該自小貨車之後車廂處，自某麵攤處返回屏東縣內埔鄉○○
    村○○路530 號以卸所載運之資源回收物品途中，沿屏東縣
    內埔鄉○○村○○路由西往東方向直行，於同日13時8 分許
    至大新路口時，欲往左側大新路直行，因車輛左轉時所產生
    離心力，導致死者蕭惠民因而摔出車外，再撞擊路面及路邊
    之水溝壁，造成其受有頭部外傷、顱骨骨折併顱內出血之傷
    害，經送財團法人義大醫院急救後，仍因傷重，延至隔日10
    時23分許不治死亡等事實，業經被告坦承在卷，核與證人丁
    ○○、丙○○、甲○○於警偵訊中及本院審理中證述情節大
    致相符，並有屏東縣警察局內埔分局處理相驗案件初步調查
    報告暨報驗書、車禍現場調查報告、臺灣屏東地方法院檢察
    署相驗屍體證明書、臺灣屏東地方法院檢察署檢驗報告書、
    臺灣屏東地方法院檢察署檢察官相驗報告書、車籍資料、被
    告駕照影本、車牌號碼4786-PY 自用小貨車行照、道路交通
    事故現場圖、道路交通事故調查報告表(一)(二)、屏東縣警察局
    道路交通事故肇事人自首情形紀錄表、屏東縣警察局內埔分
    局道路交通事故當事人酒精測定紀錄、屏東縣警察局指揮中
    心受理110 報案紀錄單、財團法人義大醫院診斷證明書等附
    卷可參，此部分事實堪可認定。
(二)、刑法上所謂業務，係指個人基於其社會地位繼續反覆所執行
    之事務，其主要部分之業務，固不待論，即為完成主要業務
    所附隨之準備工作與輔助事務，亦應包括在內（最高法院81
    年度台上字第1224號著有判決可供參照），被告雖以經營資
    源回收為業，但平日既備有自用小貨車一輛，反覆至各地載
    運資源回收物品至家中，再載運至其他資源回收場販賣，業
    經其於準備程序中自承不諱（見本院卷第13頁背面），即係
    以駕駛車輛為附隨業務之人。且當日被告係駕車載運資源回
    收物品後，前往麵攤吃麵完畢，返回屏東縣內埔鄉○○村○
    ○路530 號住家以卸所載運之資源回收物品途中，發生上開
    車禍一情，業經被告所自承（見本院卷第13頁背面），並經
    證人丁○○、丙○○於本院審理中結證明確（見本院卷第28
    頁背面、第29頁背面）。則顯見本件車禍係發生於被告駕駛
    上開車輛載運資源回收物品返家之途中，因與其駕車業務有
    直接關係，仍屬業務上之行為，難辭業務上過失致人於死刑
    責。
(三)、按框式貨車後車廂不得載人，道路交通安全規則第77條第6
    款定有明文；本案被告駕車時，本應注意上開規定並確實遵
    守之，而依當時客觀情狀，並無不能注意之情形，竟疏未注
    意及之，致發生本件事故，其有過失至明。又被害人蕭惠民
    因被告駕車肇事致死之結果，與被告之過失駕駛行為間，顯
    有相當因果關係，是本案事證明確，被告之犯行堪以認定。
二、被告平日駕駛車牌號碼4786-PY 號自用小貨車載運資源回收
    物品，以經營資源回收物品之處理為業，駕駛即為其附隨業
    務，其駕駛上開車輛因過失致蕭惠民死亡，核其所為，係犯
    刑法第276 條第2 項業務過失致人於死罪。被告於肇事後主
    動撥打0000000000號行動電話報案，並於有偵查犯罪權限之
    機關及公務員發覺其犯罪前，主動向負責處理之員警自承其
    因駕車發生前揭車禍，進而接受裁判，除據被告供承明確外
    （見97年度相字第320 號卷第5 頁），並有屏東縣警察局道
    路交通事故肇事人自首情形紀錄表、屏東縣警察局指揮中心
    受理110 報案紀錄單在卷可稽（見95年度相字第643 號卷第
    20頁、第22頁），核與刑法第62條自首之規定相符，爰依刑
    法第62條前段之規定，減輕其刑。爰審酌被告以駕駛為其附
    隨業務，駕駛載運資源回收物品，本應更加謹慎小心，卻未
    注意而有過失，致蕭惠民死亡，所造成之損害甚鉅；惟業與
    被害人家屬達成民事上和解，此有和解書1 紙附卷可證，犯
    後亦坦承犯行等一切情狀，量處如主文所示之刑，並諭知如
    易科罰金之折算標準。又被告前未曾受有期徒刑以上刑之宣
    告，有臺灣高等法院被告全國前案紀錄表可徵，因一時失慮
    致罹刑典，確屬初犯，且給付合理賠償，信其經此論罪科刑
    之教訓，應知警惕而無再犯之虞，本院認前開對其宣告之刑
    以暫不執行為適當，併予宣告緩刑2 年，用啟自新。
據上論斷，應依刑事訴訟法第299 條第1 項前段，刑法第276 條
第2 項、第62條前段、第41條第1 項前段、第74條第1 項第1 款
，刑法施行法第1 條之1 第1 項、第2 項前段，判決如主文。
本案經檢察官陳鼎文到庭執行職務。
中    華    民    國    97    年    9     月    18    日
                  交通法庭     審判長法  官潘正屏
                                     法  官許蓓雯
                                     法  官羅培毓
以上正本證明與原本無異。
如不服本判決應於收受本判決送達後十日內向本院提出上訴書狀，
其未敘述上訴理由者，並得於提起上訴後十日內向本院補提理由
書狀（均須按他造當事人之人數附繕本）「切勿逕送上級法院」
中    華    民    國    97    年    9     月    18    日
                                書記官  呂坤宗
附錄本件判決論罪科刑法條：
刑法第276 條第2 項：
從事業務之人，因業務上之過失犯前項之罪者，處5 年以下有期
徒刑或拘役，得併科3,000 元以下罰金。


司法院資訊處製作；財團法人民間司法改革基金會備份。
